臺灣高雄地方法院交通事件裁定                      九十一年交聲字第二一九號
    原處分機關  高雄市交通事件裁決所
    異  議  人  甲○○
右列受處分人因違反道路交通管理處罰條例案件，對於高雄市交通事件裁決所九十一
年三月二十六日所為之處分（原處分：高市交裁字第裁三二─一Ｂ00000000
號），聲明異議，本院裁定如左：
    主  文
原處分撤銷，發回原處分機關另為適法之處分。
    理  由
一、異議意旨略以：異議人甲○○因公共危險案件，經臺灣高雄地方法院（下稱本院
    ）判處無罪確定，故高雄市政府警察局認異議人於九十年十二月二日凌晨三時三
    分在高雄市○○路及尚義街口附近有聚集二輛以上機車在快車道上競馳、競技之
    事實，其證據自有未足，且與實際情形不符，故聲請撤銷原裁罰處分云云。
二、按汽車駕駛人駕駛汽車，有二輛以上汽車在道路上蛇行，或以其他危險方式駕車
    者，或在道路上競駛、競技者，處汽車駕駛人新臺幣三萬元以上九萬元以下罰鍰
    ，並當場禁止其駕駛及吊銷其駕駛執照、吊扣車輛牌照三個月、且應接受道路交
    通安全講習，道路交通管理處罰條例第四十三條各項均定有明文。考諸本條規範
    意旨，係針對汽車駕駛人課予應依公物所提供通常一般人所得利用之方式，正常
    使用道路，而禁止有蛇行、以危險方式駕車、競駛、競技行為之遵守秩序義務，
    如有上開構成上開事實之行為而違反禁止規定者，即應予以處罰，並不以上開行
    為事實，客觀上是否致生往來之危險為必要，從而行為事實是否構成刑法第一百
    八十五條第一項之規定，自難與前揭行政罰要件是否成立等量齊觀，合先敘明。
三、異議人甲○○於九十年十二月二日凌晨三時三分在高雄市○○路及尚義街口附近
    因有聚集二輛以上機車在快車道上競馳、競技之違規事實，經高雄市政府警察局
    以高市警刑字第Ｂ00000000號舉發違反道路交通管理事件通知單舉發，
    除移送原處分機關依同條例第四十三條第二項、第三項之規定（原處分書誤載為
    第四十三條第三項、第四項）違反道路交通管理事件統一裁罰標準及處理細則之
    規定，裁罰新臺幣九萬元及吊扣駕駛執照三個月之法律效果，並移送臺灣高雄地
    方法院檢察署檢察官提起公訴後，經本院以九十一年訴字第三七○號判處異議人
    無罪確定，此有上開舉發違反道路管理事件通知單、原處分機關裁決書及本院刑
    事判決各一份在卷可稽。異議人固以前開情詞置辯，惟查：
（一）異議人於九十年十二月二日凌晨三時三分許，自高雄市○○路與中山路口沿西
      向東方向，搭載友人張維修與案外人尤正揚同行之事實，業據異議人及案外人
      尤正場、張維修於本院前開公共危險案件審理中供承甚明。再渠等沿高雄市○
      ○路西向東行駛之情形如何，參諸張維修於偵查中證陳：伊等是有騎比較快等
      語（詳見前開刑事案件偵查卷第八頁）；尤正揚於本院審理中陳稱：我們被拍
      到時都一直併排行駛等語（詳見九十一年二月十八日審判筆錄），另經本院勘
      驗警方所拍攝之錄影帶畫面，認有：在五福路穿越林森路後出現異議人及尤正
      揚騎乘之機車，行駛在右慢車道、外側快車道，有時一前一後，有時併行，於
      青年路至民權路途中有行駛內側快車道情形，金門街至光華路途中則行駛於外
      側快車道等事實，此並有勘驗筆錄一份在卷可稽，故異議人空言主張無聚集二
      以上機車競馳、競駛之事實，既難謂可採。
（二）至於警方舉發及攔查之過程，業據證人即查獲員警葉俊智於本院前開刑事案件
      審理中結證稱：伊等在中山路及五福路口就錄到異議人及尤正揚之車牌號碼，
      當時大約有七、八部車，因為異議人及尤正揚有闖越五福路及青年路、民權路
      、光華路之紅燈、蛇行等語（詳見本院九十一年二月十八日審判筆錄），核與
      證人即查獲員警張能光及陳紹良於本院審理中結證述及：當時約有六、七部車
      集體行駛、速度約七、八十公里，都是在快車道上競駛，車陣彼此超越，也有
      闖紅燈等語（詳見本院九十一年五月三十一日訊問筆錄）相符，參以證人與異
      議人本無素怨，並無仇恨，焉有甘冒偽造公文書及偽證等重罪處罰之危險，而
      蓄意設詞攀誣異議人之理，佐以前述錄影帶畫面所拍攝之過程，足證被告確有
      於九十年十二月二日三時三分許，在高雄市○○路至尚義街口附近路段聚集二
      輛以上機車，在快車道上競馳、競駛之事實，至為灼然，要難容異議人空言否
      認。縱本院九十一年度訴字第三七○號刑事判決認異議人上開行為尚無積極證
      據足資證明足以致生公眾往來之危險，惟此乃係針對刑法第一百八十五條第一
      項之規定所為之認定及立論，尚難遽引為異議人之行為事實，不構成同條例第
      四十三條第二項之行政罰規定，故本院毋須受上開刑事判決所拘束，應予敘明
      。
（三）原處分機關依據前開事實，裁罰異議人新臺幣九萬元及吊扣駕駛執照三個月之
      法律效果，固非無見。惟按，異議人違規事實係構成違反同條例第四十三條第
      二項之規定，並應依第二項、第三項、第四項之規定裁罰（同條第二項法律條
      文條項之記載有誤），原處分機關僅依同條第三項及第四項之規定予以裁罰，
      適用法條即有未合。其次違反同條例第四十三條第二項者，依同條第二項、第
      三項及第四項之規定，除處罰鍰外，尚處應吊銷駕駛執照、吊扣車輛牌照三個
      月及接受道路交通安全講習等法律效果，此為法律之強行規定，屬羈束處分之
      性質，原處分機關尚無選擇及決定裁量之空間，惟原處分機關除僅處以罰鍰外
      ，另裁罰吊扣駕駛執照三個月，其裁罰即與同條例第四十三條第三項係規定吊
      扣車輛牌照三個月有異，況原處分機關亦未依法裁罰異議人應吊銷駕駛執照及
      接受道路交通安全講習之法律效果，揆諸前開說明，於法均有未合，異議理由
      雖執前詞，空言指摘原處分準據之前提事實並不存在云云，為無理由；然原處
      分之裁罰既有前開違誤之處，苟由本院自為裁定，則有違不利益變更禁止原則
      ，及影響異議人之救濟審級利益，爰將原處分予以撤銷後，再由原處分機關依
      前開說明意旨，重為適法裁罰，附此敘明。
四、據上論斷，應依道路交通案件處理法第二十條，裁定如主文。
中      華      民      國    九十一    年      五      月    三十一    日
                                臺灣高雄地方法院交通法庭
                                      法  官    李代昌
右正本證明與原本無異。
如不服本裁定應於送達後五日內向本院提出抗告狀。
                                      書記官    吳月華
中      華      民      國    九十一    年      六      月      五      日
